臺灣彰化地方法院民事判決　　　　　　　　　　　　　九十一年度小上字第一三號
　　上　訴　人　甲○○
　　被上訴人　　陳維堯
右當事人間請求返還衣物事件，上訴人不服中華民國九十一年二月十五日本院員林簡
易庭所為之小額訴訟第一審判決　(九十一年度員小字第一六號)，提起上訴，本院判
決如左：
    主      文
原判決廢棄。
右廢棄部分，被上訴人應將其保管上訴人所有之華洋西服社製作、內襯繡有上訴人姓
名之西服參套，及皮爾卡登牌之深綠色床罩壹套返還予上訴人。
第一、二審訴訟費用由被上訴人負擔。
    事      實
甲、上訴人方面：
  一、聲明：如主文所示。
  二、陳述：除與原審判決記載相同者，茲予引用外，並補述略稱：
    (一)被上訴人在原審經合法通知，未於言詞辯論期日到場，亦未提出準備書狀爭
        執，即視同自認，依民事訴訟法第二百七十九條、第二百八十條第三項、第
        一項規定，上訴人就主張之事實毋庸舉證，即應認為真實。詎原審法院以上
        訴人未依民事訴訟法第二百七十七條規定負舉證責任，而為上訴人敗訴之判
        決，其見解顯有違誤。
    (二)被上訴人保管上訴人所有系爭衣物，前經鈞院民國  (下同)九十年度裁全字
        第四二五九號假處分執行在案，被上訴人並無任何異議，益證上訴人之主張
        為真實。
  三、證據：除援用原審之立證方法外，另提出戶籍謄本一件為證，並聲請訊問證人
      施陳幸惠。
乙、被上訴人方面：
    被上訴人受合法通知，未於言詞辯論期日到場，亦未提出書狀作何聲明或陳述。
丙、本院依上訴人聲請調閱本院九十年度執全字第一九九七號執行卷宗，並依職權函
    請彰化縣警察局員林分局派員查訪被上訴人之洗衣店經營現況。
    理    　由
壹、程序方面：
一、按對於小額程序之第一審裁判之上訴或抗告，非以其違背法令為理由，不得為之
    ，民事訴訟法第四百三十六條之二十四第二項定有明文。又當事人於第二審程序
    不得提出新攻擊或防禦方法。但因原法院違背法令致未能提出者，不在此限。同
    法第四百三十六條之二十八設有規定。另當事人對於他造主張之事實，於言詞辯
    論時不爭執者，視同自認  (第一項)。當事人對於他造主張之事實，已於相當時
    期受合法之通知，而於言詞辯論期日不到場，亦未提出準備書狀爭執者，準用第
    一項之規定。但不到場之當事人係依公示送達通知者，不在此限  (第三項)。同
    法第四百三十六條之二十三準用第四百三十六條第二項，適用第二百八十條第三
    項、第一項亦有規定。本件原審判決係以被上訴人受合法通知 (寄存於警察機關
    為送達) ，未於言詞辯論期日到場，而由上訴人聲請一造辯論判決，復以上訴人
    未依民事訴訟法第二百七十七條規定就主張有利於己之事實負舉證責任，並為上
    訴人敗訴之判決，固非無據。惟查：
  (一)原審法院既認被上訴人之寄存送達為合法，而被上訴人並未於言詞辯論期日到
      場，亦未提出準備書狀爭執，原審法院自應依前揭民事訴訟法第二百八十條第
      三項、第一項規定，視同被上訴人就上訴人主張之事實已為自認，再參照民事
      訴訟法第二百七十九條第一項規定，上訴人就主張之事實毋庸舉證，原審法院
      即應為上訴人勝訴之判決，始屬適法，詎原審法院猶以上訴人未盡舉證責任為
      理由，而為上訴人敗訴之判決，其判決即屬違背法令，上訴人執此事由提起第
      二審上訴，依前揭民事訴訟法第四百三十六條之二十四條第二項規定，上訴人
      提起本件上訴應認合法。
  (二)又所謂「寄存送達」，係指不能依  (民事訴訟法)第一百三十六條規定在應受
      送達人之住居所、事務所或營業所為送達，或依  (民事訴訟法)第一百三十七
      條規定在上開處所未獲會唔應受送達人，亦不能將文書付與有辨別事理能力之
      同居人或受僱人者，始得將文書寄存送達地之自治或警察機關，並作送達通知
      書，黏貼於應受送達人住居所、事務所或營業所門首，以為送達 (民事訴訟法
      第一百三十八條規定參照) 。另民事訴訟法第一百三十八條所規定之寄存送達
      ，限於不能依同法第一百三十六條及第一百三十七條規定行送達者，始得為之
      ，設其送達之處所，雖原為應受送達人之住居所、事務所或營業所而實際上已
      變更者，該原住居所、事務所或營業所，即非應為送達之處所，自不得於該原
      處所為寄存送達  (參見最高法院六十四年台抗字第四八一號判例意旨)。本件
      原審法院雖認為對被上訴人寄存送達為合法而為辯論裁判，惟上訴人在原審已
      陳明「都找不到被告 (即被上訴人)」等語 (參見原審卷第十五頁)，足見被上
      訴人當時應已離開其住居所或營業所而不知去向，詎原審法院仍對被上訴人之
      住居所及營業所為寄存送達，依前揭最高法院判例意旨，該寄存送達即非合法
      。況本院依職權函請彰化縣警察局員林分局派員查訪被上訴人設址在「彰化縣
      員林鎮○○里○○路○段三九四號」之「榮欣洗衣店」經營現況，經函覆稱「
      榮欣洗衣店自九十年八月底歇業迄今，且該址無人居住」，有該分局九十一年
      四月十一日員警刑字第０九一００一三六四三０號函可按，益見被上訴人顯已
      遷離「榮欣洗衣店」而不知去向甚明，原審法院應依民事訴訟法第一百四十九
      條第一項第一款規定對被上訴人為公示送達，方為合法。原審法院不察對被上
      訴人之送達不合法而逕為辯論裁判，其判決自屬違背法令。
  (三)另小額程序之當事人於第二審程序原不得提出新攻擊或防禦方法，但因原法院
      違背法令致未能提出者，不在此限 (參見前揭民事訴訟法第四百三十六條之二
      十八規定) 。本件原審判決既有前開違背法令之情事，當事人在第二審訴訟程
      序自得提出新攻擊或防禦方法，從而上訴人在本院審理時聲請訊問證人施陳幸
      惠乙事，核無不合，應予准許。
二、本件被上訴人受合法通知，未於言詞辯論期日到場，核無民事訴訟法第三百八十
    六條所列各款之情形，爰依上訴人之聲請，由其一造辯論而為判決。
貳、得心證之理由：
一、本件上訴人在原審起訴主張其於九十年七月間，將其所有所有之華洋西服社製作
    、內襯繡有上訴人姓名之西服三套及皮爾卡登牌之深綠色床罩一套，送交被上訴
    人經營之「榮欣洗衣店」清洗，並由被上訴人保管中，嗣時隔已久，上訴人請求
    被上訴人返還上開衣物，因被上訴人之洗衣店已歇業關門致請求無門，上訴人遂
    向本院民事執行處聲請假處分之事實，已據其提出本院民事執行處九十年度執全
    字第一九九七號執行命令影本一件為憑，核屬相符，且經證人施陳幸惠到庭證述
    明確，並經本院依職權調閱前開強制執行卷宗查明無誤。又被上訴人受合法通知
    ，竟拒不到庭陳述或提出書狀答辯，本院無從斟酌其意見。是上訴人之主張自堪
    信為真實。
二、綜上所述，本件上訴人既將上開衣物送交被上訴人清洗，而由被上訴人保管中，
    嗣上訴人請求被上訴人返還時，被上訴人已不知去向，致上訴人請求無果，從而
    上訴人在原審訴請被上訴人返還送交清洗之上開特定衣物，洵屬正當，應予准許
    。原審判決不察上情，逕以上訴人並未舉證證明上開特定衣物已交付被上訴人清
    洗及在被上訴人保管中為由，而為上訴人敗訴之判決，其法律見解尚有未洽。上
    訴意旨指摘原判決為不當，求予廢棄改判，即有理由，應由本院改判如主文第二
    項所示。
三、再本件事證已臻明確，上訴人另聲請定期履勘現場及為證據保全云云，本院認為
    尚無必要，附此敘明。
參、結論：本件上訴人之上訴為有理由，依民事訴訟法第四百三十六條之三十二第二
    項、第四百五十條、第四百六十三條、第三百八十五條第一項前段、第七十八條
    ，判決如主文。
中　　　華　　　民　　　國　　九十一　　年　　　八　　　月　　  六  　　日
                                    臺灣彰化地方法院民事第一庭
                                        審判長法　官    羅   培   昌
                                              法　官    洪   榮   謙
                                              法　官    林   金   灶
右為正本係照原本作成
不得上訴
中　　　華　　　民　　　國　　九十一　　年　　　八　　　月　　  六  　　日
                                          法院書記官    邱   柏    滄
